臺灣高雄地方法院刑事判決　　　　　　　 96年度訴字第575號
公　訴　人　臺灣高雄地方法院檢察署檢察官
被　　　告　甲○○
　　　　　　　　　　（另案在臺灣高雄監獄執行）
　　　　　　乙○○
上　一　人
選任辯護人　林石猛律師
　　　　　　黃致穎律師
上列被告因偽證案件，經檢察官提起公訴（95年度偵字第33273
號），本院判決如下：
    主  文
甲○○、乙○○均無罪。
    理  由
一、本判決所引用據以判斷被告甲○○、乙○○被訴犯罪事實存
    否之各項證據，均於審理程序中詢問當事人及辯護人並使其
    就證據能力之有無表示意見，當事人、辯護人均明示同意有
    證據能力。本院於審判期日，復依各該證據不同之性質，依
    法定調查程序及法定調查方法逐一調查，並使當事人、辯護
    人表示意見，此外亦查無法定證據取得禁止及證據使用禁止
    之情形，故認所引用各項證據資料，均具證據之適格，合先
    敘明。
二、公訴意旨略以：被告甲○○於民國92年1 月間某日，受僱於
    姓名、年籍不詳之潘姓男子，潘姓男子以每分地一年租金新
    台幣（下同）3,000 元之代價向劉貴儀承租其父劉錫山所有
    （現為劉錫羚所有）、坐落屏東縣鹽埔鄉○○段351 之323
    、之214 一般農業區農牧用地地號，佯稱欲承租作為養鴨及
    漁塭使用，而與劉貴儀簽訂耕地租賃契約，並取得上開土地
    之使用權。惟被告甲○○竟夥同被告乙○○、潘姓男子及某
    姓名年籍不詳之成年男子，由潘姓男子僱用另一姓名不詳之
    成年男子以挖土機開挖上開土地，形成一處長約74公尺、寬
    約40.3公尺、深約1 公尺之坑洞，被告乙○○並以車牌號碼
    6K-923號20公噸級之砂石車竊取上開地號砂石載離，並由甲
    ○○在上開土地指揮整件盜採砂石之運作。嗣於92年1 月30
    日上午10時許，因民眾陳情，經屏東縣政府盜（濫）採砂石
    聯合稽查小組前往勘查，發現上情，上開姓名年籍不詳駕駛
    挖土機成年男子當場逃離，被告乙○○欲駕駛上開砂石車逃
    離現場被當場逮獲，被告甲○○經電話通知後到達現場，並
    經屏東縣政府於同日以屏府地用區字第000061號違反區域計
    畫法案件處分書對被告甲○○裁處罰鍰30萬元，且限期於92
    年2 月26日以前恢復土地原狀，惟屆期仍未恢復土地原狀。
    案經劉錫羚告訴臺灣屏東地方法院檢察署呈請臺灣高等法院
    高雄分院檢察署檢察長令轉本署偵辦。詎其等為脫免竊盜罪
    嫌，竟均於95年11月16日在臺灣高雄地方法院檢察署檢察官
    就95年度偵字第20872 號、第30691 號等案件訊問時，當庭
    告知因係就自己有受刑事追訴或處罰，故依刑事訴訟法第
    181 條規定，得拒絕證言，其等表示不拒絕證言，並供前具
    結，而就案情有重要關係之事項，均結證後虛偽陳述，被告
    甲○○結證：「（問：認識在場被告〔乙○○〕？）不認識
    ，從來沒有跟他合作過。」、「（問：從來沒有看過乙○○
    ？）從來沒有，完全沒有印象。」。被告乙○○結證：「（
    問：本案當時是否和被告甲○○在現場？）沒有。」、「（
    問：甲○○在現場否？）沒有。」、「甲○○有在上開鹽埔
    鄉○○段0351、21 4、323 、334 地號挖取土石作何用途？
    ）我從來沒有去那個現場，我從來沒有和甲○○有工作合作
    過，所以甲○○在上開土地挖取砂石我也從來沒有去現場載
    運過砂石。」、「（問：是否認識甲○○）不認識。」、「
    （問：補充？）按指紋可能是我載運豬舍的廢棄物，所以才
    在那邊按指紋。」云云。二人均企圖誤導該刑事案件偵查之
    正確結果，嗣經檢察官偵查查明被告乙○○、甲○○所為上
    開有利證述，均屬虛偽不採信而起訴。因認被告二人均涉有
    刑法第168條之偽證罪嫌。
二、按「犯罪事實應依證據認定之，無證據不得認定犯罪事實」
    、「不能證明被告犯罪者，應諭知無罪之判決」，刑事訴訟
    法第154 條第2 項、第301 條第1 項分別定有明文。申言之
    ，犯罪事實之認定應憑證據，如未能發現相當證據，或證據
    不足以證明，自不能以推測或擬制之方法，作為裁判基礎（
    最高法院40年台上字第86號判例意旨參照）；且認定犯罪事
    實所憑之證據，雖不以直接證據為限，間接證據亦包括在內
    ，然而無論直接證據或間接證據，其為訴訟上之證明，須於
    通常一般之人均不致有所懷疑，而得確信其為真實之程度者
    ，始得據為有罪之認定，倘其證明尚未達到此一程度，而有
    合理之懷疑存在而無從使事實審法院得有罪之確信時，即應
    由法院為諭知被告無罪之判決（最高法院76年台上字第4986
    號判例意旨參照）。
三、本件檢察官認被告二人涉有上開罪嫌，係以被告二人於偵查
    中均已依法具結，上開分別證述之內容，俱屬虛偽不實，且
    該虛偽陳述對於其等所涉前開竊盜罪之案情，具有重要關係
    ，足以影響判決之結果為其論據，並提出屏東縣政府（濫）
    盜採砂石聯合稽查小組現場勘查紀錄、查獲現場照片、內政
    部警政署刑事警察局鑑驗書、上開土地耕地租賃契約書、證
    人朱衽禾於偵查中之證述、被告乙○○95年9 月18日偵查之
    供述筆錄、被告二人於95年11月16日具結證述筆錄、被告甲
    ○○陳述意見筆錄及95年11月30日偵查庭開庭勘驗筆錄譯文
    用為佐證。被告二人於本院審理時對於其等在偵查中於檢察
    官訊問時具結為上開陳述，均坦認無誤，惟否認有何偽證犯
    行，被告甲○○辯稱：我確實不認識乙○○，也沒有看過乙
    ○○，偵查中有說實話等語；被告乙○○辯稱：因事隔二、
    三年，檢察官在問什麼，我一時想不起來，所以我都說不知
    道，之前我是被潘瑞榮叫去那邊上工，都是潘瑞榮與地主談
    ，後來我就沒有去那個地方，我也不認識甲○○，我沒有說
    謊等語。經查：
（一）按關於刑法偽證罪，須符合：(1)於執行審判職務之公署審
      判時或於檢察官偵查時；(2)證人、鑑定人或通譯供前或供
      後具結；(3)所陳述內容虛偽不實；(4)該虛偽不實內容係於
      案情有重要關係之事項等四項要件始能成立。本件被告二
      人於檢察官就其等所涉竊盜罪嫌於95年11月16 日 以95年
      度偵字第2087 2、30691 號偵查時，均經告知得拒絕證言
      ，如不拒絕證言，有據實陳述義務，經其等明示同意後，
      均以證人身分供前具結，並各為如起訴書所載之陳述等情
      ，有95年11月16日被告二人之偵查筆錄、95年11月30日勘
      驗筆錄譯文及證人結文2 份附卷可稽，足認符合上開刑法
      偽證罪(1)、(2)項之構成要件。茲應進一步審究：被告二人
      上開結證內容是否虛偽不實？如有虛偽陳述，是否於竊盜
      案情有重要關係之事項而足以影響判決結果？
（二）首先有關起訴被告甲○○於偵查中證述內容虛偽不實部分
      ，亦即依起訴書所載被告甲○○證稱「不認識乙○○、從
      來沒有合作過、對乙○○完全沒有印象」等情，檢察官提
      出屏東縣政府（濫）盜採砂石聯合稽查小組現場勘查紀錄
      、查獲現場照片、內政部警政署刑事警察局鑑驗書、上開
      土地耕地租賃契約書及證人朱衽禾於偵查中之證述等證據
      ，認足以證明被告甲○○上開陳述為虛偽。然依上開證據
      ，固能證明被告二人於屏東縣政府盜採砂石聯合稽查小組
      於上揭時、地到場勘查做成紀錄時，被告二人確有在場之
      事實。惟依起訴事實所載明，92年1 月30日上午10時許，
      因民眾陳情，經屏東縣政府盜（濫）採砂石聯合稽查小組
      前往勘查時，發現被告乙○○欲駕駛上開砂石車逃離現場
      被當場逮獲，被告甲○○經電話通知後到達現場，並對被
      告甲○○裁處罰鍰30萬元等語，可知被告甲○○並非查緝
      當時與被告乙○○同時在場，係另經通知而抵達現場，乃
      事後在勘查紀錄上簽名，則被告甲○○是否果真認識被告
      乙○○，及與被告乙○○是否曾有合作之情，難以僅憑主
      管官員勘查時二人先後在場而遽作認定。至於被告甲○○
      雖為上開土地具名承租使用並簽約之人，有該土地租賃契
      約附卷可參，然亦無從據此推認其與被告乙○○互為認識
      或有合作關係。
（三）再者，被告乙○○於偵查中證稱「不認識甲○○，未與甲
      ○○在現場、從來沒有與甲○○合作過」等語，如同上述
      ，檢察官所舉事證，尚無法推認被告二人互相認識或有合
      作之情，至於否認自己與被告甲○○在上開土地現場一節
      ，依上開勘查紀錄及指紋鑑定，固非事實，惟依前述，被
      告甲○○係於當日屏東縣政府稽查小組到場查緝之後，因
      被告甲○○為該土地租賃契約承租人而經電話通知到場，
      本非與被告乙○○同時在場，且既無證據足證其二人互為
      認識或共同合作，縱被告甲○○嗣後到場，依起訴事實顯
      示，當時包括稽查小組有多人在場，與被告乙○○對被告
      甲○○於偵查具結陳述時，時間相隔3 年有餘，則若謂其
      因而不復記憶，應不違背常情，是亦難認定被告乙○○有
      意為虛偽不實之陳述。而被告二人上開陳述既不能證明虛
      偽不實，則已無須就該陳述是否於竊盜案情有重要關係之
      事項而為判斷，併此敘明。
四、綜上所述，檢察官所舉各項事證，本院認尚存有合理之懷疑
    ，均無從說服本院獲致有罪判決之確切心證，依前引法文及
    判例意旨，被告二人犯罪均屬不能證明，自均應為無罪之諭
    知。
據上論斷，應依刑事訴訟法第301 條第1 項，判決如主文。
本案經檢察官陳思睿到庭執行職務。
中　　華　　民　　國　　96　　年　　8 　　月　　22　　日
            鳳山刑事第二庭  審判長法  官  黃建榮
                                  法  官  洪珮婷
                                  法  官  李嘉益
以上正本證明與原本無異。
如不服本判決應於收受本判決後10日內向本院提出上訴書狀，並
應敘述具體理由，如未敘述上訴理由者，應於上訴期間屆滿後20
日內補提理由書狀於本院（均須按他造當事人之人數附繕本）「
切勿逕送上級法院」。
中　　華　　民　　國　　96　　年　　8 　　月　　22　　日
　　　　　　　　　　　　　　　　　書記官  郭南宏
